臺灣屏東地方法院刑事判決
111年度訴字第443號
公  訴  人  臺灣屏東地方檢察署檢察官
被      告  鄭雅玲


上列被告因偽造文書等案件，經檢察官提起公訴（111年度偵字
第4158號），被告於準備程序中就被訴事實為有罪之陳述，經告
知簡式審判程序之旨，並聽取當事人之意見後，本院合議庭裁定
由受命法官獨任進行簡式審判程序，判決如下：
    主  文
丁○○犯如附表三所示之罪，各處如附表三主文欄所示之刑及沒收
。應執行有期徒刑拾月，如易科罰金，以新臺幣壹仟元折算壹日
。
    事  實
一、丁○○前曾於民國106年3月8日至同年6月13日，任職於屏東縣
    ○○鄉○○路00號如記食品有限公司(下稱如記公司，負責人為
    丙○○)，擔任魚漿包裝之作業員，乙○○則為丁○○之前從事網
    路團購時認識之朋友。丁○○自如記公司離職後，在106年9月
    間至108年4月間，基於意圖為自己不法所有之詐欺犯意，接
    續多次向從事保險推銷之乙○○佯稱：其為如記公司之魚漿包
    裝組組長，可介紹如記公司的職員及主管向乙○○購買保險，
    乙○○可以來如記公司拜會，但須先給付申報費、場地費、日
    薪(按指乙○○到如記公司推銷保險而耽誤員工上班時間應付
    之費用)等相關費用給如記公司，致乙○○信以為真而陷於錯
    誤，將丁○○所報應付給如記公司之申報費、場地費、日薪等
    費用，自乙○○之銀行帳戶內接續多次轉帳入丁○○指示之如附
    表一所示帳戶內。惟屆期乙○○要前往如記公司時，丁○○即藉
    故取消並約定其他日期再來，同時要乙○○先付下次拜會日期
    之相關費用，並表示事後會將之前已付費用退還云云，乙○○
    信以為真而持續受騙及轉帳相關費用入丁○○指示之如附表一
    所示帳戶內，前後共計受騙轉帳新臺幣(下同)121萬8422元
    入附表一所示帳戶內，丁○○並提領花用殆盡。
二、在上述丁○○接續詐騙乙○○之期間內，每當乙○○對丁○○在如記
    公司之身分起疑時，丁○○為取信乙○○，另基於變造、偽造私
    文書之犯意，在屏東縣○○鎮○○街000巷0號住處，於附表二所
    示時間，以附表二所示方法，變造如記公司發出之員工丁○○
    107年4月、5月在如記公司之薪資單，及冒用如記公司與公
    司負責人丙○○名義(按丁○○將丙○○誤記載為林清溪)，偽造如
    記公司發出之丁○○「在職證明書」、如記公司「切結書」，
    於各次變造、偽造行為完成後，再拍照並以通訊軟體傳送所
    拍照片給乙○○觀看而行使，足生損害於乙○○及如記公司。
三、案經乙○○訴由臺灣彰化地方檢察署呈請臺灣高等檢察署核轉
    臺灣屏東地方檢察署檢察官偵查起訴。
    理  由
一、本案被告丁○○所犯係死刑、無期徒刑、最輕本刑為3年以上
    有期徒刑以外之罪，亦非高等法院管轄之第一審案件，其於
    準備程序中就被訴事實為有罪之陳述（見本院卷第79頁），
    經告以簡式審判程序之旨，並聽取當事人之意見後，本院合
    議庭認宜進行簡式審判程序，爰依刑事訴訟法第273條之1第
    1項規定裁定由受命法官獨任進行簡式審判程序，合先敘明
    。又本案證據之調查，依刑事訴訟法第273條之2規定，自不
    受同法第159條第1項、第161條之2、第161條之3、第163條
    之1及第164條至第170條規定之限制，依法均具證據能力，
    併此敘明。
二、認定犯罪事實所憑之證據及理由：
　　上開犯罪事實，業據被告於偵查中、本院準備程序及審理時
    均坦承不諱，核與證人即告訴人乙○○、證人即如記公司廠長
    甲○○於偵查中之證述情節均相符合，並有被告變造及偽造之
    如附表二所示文書、告訴人為證明將款項轉帳或匯至被告指
    示之帳戶而提出告訴人所有之郵局帳戶存摺影本(臺灣彰化
    地方檢察署109年度他字第2790號卷第55至87頁)、國泰世華
    銀行帳號000000000000帳戶存摺影本(臺灣彰化地方檢察署1
    09年度他字第2790號卷第89至175頁)、國泰世華銀行帳號00
    0000000000帳戶存摺影本(臺灣彰化地方檢察署109年度他字
    第2790號卷第179至193頁)、告訴人與被告(包括被告冒充之
    人)以通訊軟體對話之擷圖(臺灣彰化地方檢察署109年度他
    字第2790號卷第195至245頁)、被告指示告訴人將申報費、
    場地費、日薪等費用轉帳或匯款之帳戶存摺封面(即附表一
    所示帳戶)、如記公司之商工登記公示資料查詢結果等在卷
    可佐，是被告上開之任意性自白與事實相符，堪以採信。準
    此，本案事證明確，被告上開犯行洵堪認定，應予依法論科
    。
三、論罪科刑：
　㈠按刑法上之偽造署押罪，係指單純偽造簽名、畫押而言，若
    在制式書類上偽造他人簽名，已為一定意思表示，具有申請
    書或收據等類性質者，則係犯偽造文書罪，該偽造署押為偽
    造文書之部分行為，不另論罪。偽造後復加以行使，其偽造
    之低度行為，應為行使之高度行為所吸收，祇論以行使偽造
    私文書罪（最高法院85年度台非字第146號、88年度台非字
    第5號判決意旨參照）。
　㈡核被告所為附表三編號1所示犯行，係犯刑法第339條第1項之
    詐欺取財罪。被告自106年9月至108年4月間對告訴人之詐欺
    行為，係基於單一詐欺取財犯罪之決意，於密接之時、地為
    之，且侵害同一之法益，各行為之獨立性極為薄弱，依一般
    社會健全觀念，難以強行分開，於刑法評價上，以視為數個
    舉動之接續施行，合為包括之一行為予以評價，較為合理，
    應成立接續犯，僅論以一罪。
　㈢核被告所為附表三編號2至5所示犯行，均係犯刑法第216條、
    第210條之行使偽造、變造私文書罪。被告於附表三編號4、
    5所示犯行，其偽造如記公司及其負責人印文之行為，為偽
    造私文書之部分行為，且其偽造私文書之低度行為，為行使
    偽造私文書之高度行為所吸收，均不另論罪。又被告於附表
    三編號4、5所示犯行，分別將上有偽造「如記食品有限公司
    」及「林清溪」印文之在職證明書、切結書，持以向告訴人
    行使之行為，各係同時侵害如記公司及其負責人之法益，且
    行為部分合致，應屬一行為觸犯數罪名之想像競合犯，依刑
    法第55條規定，各應從一重論以行使偽造私文書罪。又被告
    4次行使偽造、變造私文書之行為，係因告訴人懷疑遭詐騙
    ，乃於不同時間為取信告訴人才偽造、變造，所偽造、變造
    之內容也不完全相同，足認被告本案4次行使偽造、變造私
    文書之行為是犯意各別，行為互殊，應分論併罰。　
　㈣被告所犯上開1次詐欺取財(附表三編號1)、4次行使偽造、變
    造私文書罪(附表三編號2至5)，犯意各別，行為互殊，應分
    論併罰。　
　㈤爰審酌被告有適當之謀生能力，卻不思以正當途徑獲取所需
    ，竟貪圖一己私慾，詐得告訴人財物花用，又未經如記公司
    、負責人丙○○之同意或授權，擅自偽造如附表二編號2至5所
    示之文書，復持以行使，顯然缺乏尊重他人財產權之觀念，
    不僅侵害告訴人之權益，並生損害於如記公司及其負責人，
    所為應予非難；並考量被告犯後已坦承犯行，且已與告訴人
    乙○○達成調解分期賠償告訴人損害，有彰化縣○○鄉○○○○○000
    ○○○○○00號調解書在卷可稽（見本院卷第99頁），犯後態度
    尚可；兼衡以被告本案詐得金額非少，施詐期間非短，暨其
    犯罪之動機、目的、手段、情節、素行、所生危害，及其自
    陳高中肄業之智識程度、目前從事冷凍食品工廠作業員工作
    、月收入約3萬5,000元、已婚、育有3名同住之未成年子女
    之家庭經濟狀況（見本院卷第94頁）等一切情狀，分別量處
    如附表三主文欄所示之刑，並諭知易科罰金之折算標準。另
    審酌被告所犯如附表三所示5罪之犯罪態樣、時間間隔、侵
    犯法益，並考量各該罪合併後之不法內涵、罪責原則及合併
    刑罰所生之效果，自由裁量權之內部性界限等情，經整體評
    價後定其應執行之刑如主文所示，並諭知易科罰金之折算標
    準。
四、沒收：
　㈠按偽造之印章、印文或署押，不問屬於犯人與否，沒收之，
    刑法第219條定有明文。被告於附表二編號3、4所示之在職
    證明書、切結書上偽造「如記公司」、「林清溪」之印文各
    2枚，均應依刑法第219條規定，不問屬於犯人與否，在被告
    所犯各該罪刑項下宣告沒收。至被告變造之附表二編號1、2
    所示如記公司員工薪資單，及被告偽造之附表二編號3、4所
    示之在職證明書、切結書，雖因被告均僅以手機拍照後再以
    通訊軟體Line傳送予告訴人之方式行使而未實際交付於告訴
    人收受，仍屬行為人所有，且為本案犯罪所用，然本院審酌
    該等文書價值甚微，且無證據證明現仍存在，而欠缺刑法上
    之重要性，故均不予宣告沒收。
　㈡犯罪所得，屬於犯罪行為人者，沒收之；前二項之沒收，於
    全部或一部不能沒收或不宜執行沒收時，追徵其價額。犯罪
    所得已實際合法發還被害人者，不予宣告沒收或追徵。刑法
    第38條之1第1項前段、第3項、第5項分別定有明文。查本案
    被告以前開事實欄一所載手法詐得1,218,422元，為其犯罪
    所得，並未扣案，且依調解內容可知，調解賠付總金額為70
    0萬元，前述之1,218,422元係列為第2項，此前尚有第1項貨
    款500萬元待分期償還，可見本案犯罪所得1,218,422元並未
    實際合法發還被害人，從而，前述之1,218,422元犯罪所得
    應於附表三編號1所示犯行項下宣告沒收，於全部或一部不
    能沒收或不宜執行沒收時，追徵其價額。至被告嗣後倘依調
    解內容賠付至前述1,218,422元詐得之款項，乃事涉檢察官
    執行時是否扣抵犯罪所得之問題，無礙於本院上開沒收之宣
    告，附此敘明。
　㈢本案就被告所宣告之多數沒收，應依刑法第40條之2第1項之
    規定併執行之，且毋庸於主文諭知。
據上論斷，應依刑事訴訟法第273條之1第1項、第299條第1項前
段，判決如主文。
本案經檢察官蔡榮龍提起公訴，檢察官黃莉紜到庭執行職務。
中　　華　　民　　國　　111 　年　　11　　月　　16　　日
                  刑事第三庭  法  官  陳茂亭
以上正本證明與原本無異。　　　　　　　　　  
如不服本判決應於收受送達後20日內向本院提出上訴書狀，並應
敘述具體理由；其未敘述上訴之理由者，應於上訴期間屆滿後20
日內向本院補提理由書（均須按他造當事人之人數附繕本）「切
勿逕送上級法院」。
中　　華　　民　　國　　111 　年　　11　　月　　17　　日
                             書記官  李宛蓁
附錄法條：
刑法第210條
偽造、變造私文書，足以生損害於公眾或他人者，處5年以下有
期徒刑。
刑法第216條
行使第210條至第215條之文書者，依偽造、變造文書或登載不實
事項或使登載不實事項之規定處斷。 
刑法第339條第1項
意圖為自己或第三人不法之所有，以詐術使人將本人或第三人之
物交付者，處5年以下有期徒刑、拘役或科或併科50萬元以下罰
金。　
附表一：(被告指示告訴人轉帳或匯款之帳戶)
編號 帳戶 所有人 備註 1 中華郵政股份有限公司 00000000000000 黃翊庭 丁○○子女 2 中華郵政股份有限公司00000000000000 黃翊傑 丁○○子女 3 中華郵政股份有限公司00000000000000 黃弘御 丁○○子女 4 第一銀行潮州分行 00000000000 黃志平 丁○○配偶 5 合作金庫銀行潮州分行 00000000000000 丁○○  6 臺灣銀行 000000000000 如記惠姐（暱稱） 丁○○親友 
附表二(丁○○變造及偽造之文書)
編號 變造、偽造之文書 變造、偽造之文書內容意旨 變造、偽造方法 1 如記公司107年4月份員工薪資單。 丁○○107年4月在如記公司之薪資為應發金額70620元，實發金額62330元。  丁○○於107年4月間，將之前任職如記公司時，如記公司製作發給丁○○之員工薪資單，於拍照後利用電腦修圖方法，變造發薪年月為107年4月，薪資為應發金額70620元，實發金額62330元。 2 如記公司107年5月份員工薪資單 丁○○107年5月在如記公司之薪資為應發金額73986元，實發金額64745元。 丁○○於107年5月間，將之前任職如記公司時，如記公司製作發給丁○○之員工薪資單，於拍照後利用電腦修圖方法，變造發薪年月為107年5月，薪資為應發金額73986元，實發金額64745元。 3 在職證明書(核發日期為107年10月24日) 證明丁○○自106年3月8日起任職於如記公司，擔任魚漿包裝組長。 丁○○於107年10月間，冒用如記公司及公司負責人名義(誤為林清溪)，於電腦上製作左述在職證明書及偽造如記食品有限公司、林清溪之印文各1枚。 4 切結書(日期為107年11月14日) 本公司如記食品再次向乙○○收取最後一次申報費用17100，申報費用是申辦所有申...退給乙○○，日期也將再一次更改，以下絕不再收取任何申報申退費用，不論是公司或以外絕不再收取。再次開證明給乙○○。如公司再次違反，可此證明向公司提告要求賠償。 丁○○於107年11月間，冒用如記公司及公司負責人名義(誤為林清溪)，於電腦上製作左述切結書及偽造如記食品有限公司、林清溪之印文各1枚。 
附表三：
編號 犯罪事實 主文欄 1 如事實欄一 丁○○犯詐欺取財罪，處有期徒刑陸月，如易科罰金，以新臺幣壹仟元折算壹日。未扣案之犯罪所得新臺幣壹佰貳拾壹萬捌仟肆佰貳拾貳元沒收，於全部或一部不能沒收或不宜執行沒收時，追徵其價額。 2 如事實欄二及附表二編號1 丁○○犯行使變造私文書罪，處有期徒刑參月，如易科罰金，以新臺幣壹仟元折算壹日。 3 如事實欄二及附表二編號2 丁○○犯行使變造私文書罪，處有期徒刑參月，如易科罰金，以新臺幣壹仟元折算壹日。 4 如事實欄二及附表二編號3 丁○○犯行使偽造私文書罪，處有期徒刑肆月，如易科罰金，以新臺幣壹仟元折算壹日。 如附表二編號3所示在職證明書上偽造之「如記食品有限公司」、「林清溪」印文各壹枚，均沒收之。 5 如事實欄二及附表二編號4 丁○○犯行使偽造私文書罪，處有期徒刑肆月，如易科罰金，以新臺幣壹仟元折算壹日。 如附表二編號4所示切結書上偽造之「如記食品有限公司」、「林清溪」印文各壹枚，均沒收之。